【裁判字號】    90,易,490
【裁判日期】    900731
【裁判案由】    竊佔
【裁判全文】
臺灣屏東地方法院刑事判決                            九十年度易字第四九號
    公  訴  人  臺灣屏東地方法院檢察署檢察官
    被      告  甲○○
    選任辯護人  盧永輝
右列被告因竊佔案件，經檢察官聲請簡易判決處刑（八十九年度偵字第六九八一號）
，本院改依通常程序審理，茲判決如左：
    主  文
本件免訴。
    理  由
一、聲請意旨略以：被告甲○○明知坐落於屏東縣恆春鎮○○○段五五四之二號土地
    係屬國有，歸由內政部營建署墾丁國家公園管理處管理，竟意圖為自己不法之利
    益，於民國八十八年底某日，於上址興建大型鐵皮屋一棟及附屬倉庫、空地等，
    共計竊佔國有地○點○二八六公頃，完工後並搬入其中居住，因認被告甲○○涉
    有刑法第三百二十條第二項之竊佔罪嫌。
二、公訴人認被告犯有右開犯行，無非以告訴人內政部營建署墾丁國家公園管理處之
    移送函及土地登記謄本、土地複丈成果圖為主要論據。惟訊據被告甲○○否認有
    何竊佔犯行，辯稱：伊公公吳天發自民國五十三年起即在該地建屋居住，伊於六
    十六年間與吳芳源結婚後搬入，七十七年一月間向臺電公司屏東營業處申請供電
    ，八十八年才將房子改建為鐵皮屋，不知該地為國有，且追訴時效應已消滅等語
    。
三、按案件時效已完成者，應諭知免訴之判決，刑事訴訟法第三百零二條第二款定有
    明文。又按刑法第三百二十條第二項竊佔罪之法定刑為五年以下有期徒刑、拘役
    或五千元以下罰金，依刑法第八十條第一項第二款規定，其追訴權時效為十年。
    而竊佔罪為即成犯，苟有竊佔行為，其犯罪即已成立，其後竊佔狀態為違法狀態
    繼續，非竊佔行為繼續。亦即行為人基於竊佔之意思，乘人不覺，擅自私行以己
    力支配或使第三人支配他人之土地及其定著物，其竊佔犯罪即已完成，以後之繼
    續竊佔乃至增建定著物等行為，為狀態之繼續而非行為之繼續，最高法院九十年
    度台非字第五十號判決可資參照。
四、經查：系爭土地上座落房屋門牌號碼屏東縣恆春鎮○○○段五五四之一號於民國
    七十七年一月間即由被告甲○○申請臺灣電力公司裝表供電等情，業據被告供述
    甚明，並有臺灣電力公司屏東區營業處九十年一四日函在卷可徵，是可認定被告
    甲○○於七十七年一月間即佔有使用系爭土地，其於八十八年間興建之鐵皮屋及
    倉庫，係原有建物之改建，並非竊佔行為之始點，揆諸上開說明，刑法第三百二
    十條第二項之竊佔罪追訴權時效自竊佔行為完成時起為十年，至今已屆滿，依刑
    法第八十條第一項規定，追訴權之時效已完成，應諭知免訴之判決。
據上論斷，應依刑事訴訟法第四百五十二條，第三百零二條第一款判決如主文。
中      華      民      國    九十      年      七      月    三十一    日
      臺灣屏東地方法院刑事第三庭
                                          審判長法  官 黃國永
                                                法  官 余德正
                                                法  官 陳姵君
右正本證明與原本無異。
對於本判決如有不服應於收受送達後十日內向本院提出上訴書狀上訴於台灣高等法院
高雄分院並按他造當事人之人數附具繕本。
                                               書記官  蔡德章
中      華      民      國      九十      年      七    月    三十一    日
得上訴


司法院資訊處製作；財團法人民間司法改革基金會備份。
